臺灣臺中地方法院刑事判決　　　　　　 100年度易字第2867號
公　訴　人　臺灣臺中地方法院檢察署檢察官
被　　　告　劉炎昃
上列被告因違反毒品危害防制條例案件，經檢察官提起公訴（
100年度毒偵字第2625號），因被告所犯非死刑、無期徒刑、最
輕本刑三年以上有期徒刑之罪或高等法院管轄第一審案件，經被
告就被訴事實為有罪之陳述，本院合議庭裁定由受命法官獨任進
行簡式審判程序，判決如下：
    主    文
劉炎昃施用第二級毒品，累犯，處有期徒刑陸月，如易科罰金，
以新臺幣壹仟元折算壹日。
    犯罪事實
一、劉炎昃前因先後施用毒品、詐欺等案件，經本院分別以94年
    度訴字第2643號、95年度易字第2697號判決各處有期徒刑4
    月、4月、4月確定；嗣經本院依中華民國九十六年罪犯減刑
    條例裁定各減為有期徒刑2月、2月、2月，應執行有期徒刑4
    月15日確定，於民國96年12月10日易科罰金執行完畢。
二、劉炎昃前於89年間，因施用毒品案件，經觀察、勒戒後，認
    無繼續施用毒品之傾向，於89年11月24日觀察、勒戒執行完
    畢釋放出所，並經臺灣臺中地方法院檢察署檢察官以89年度
    毒偵字第7265號為不起訴處分確定。惟其於上開觀察、勒戒
    執行完畢釋放後5年內之90年間，再犯施用毒品案件，經觀
    察、勒戒後，認有繼續施用毒品之傾向，由臺灣臺中地方法
    院檢察署檢察官於90年8月30日以90年度毒偵緝字第343號聲
    請強制戒治並提起公訴，經本院於91年2月4日以90年度易字
    第2880號判決處有期徒刑3月確定。
三、詎劉炎昃仍不知悔改，明知甲基安非他命為毒品危害防制條
    例第2條第2項第2款所規範之第二級毒品，不得持有、施用
    ，竟基於施用第二級毒品甲基安非他命之犯意，於100年6月
    3日凌晨1時許，在桃園縣龜山鄉某工地內，以將甲基安非他
    命置於玻璃球內點火燃燒吸食煙氣之方式，施用第二級毒品
    甲基安非他命1次。劉炎昃因另案遭通緝，經警於100年6月6
    日下午5時30分許，在臺中市太平區○○○街295之1號旁查
    獲，其於有偵查犯罪職權之臺中市政府警察局太平分局太平
    派出所警員發覺前，即當場承認施用第二級毒品甲基安非他
    命犯行，警並徵得劉炎昃同意採其尿液送驗，呈甲基安非他
    命陽性反應。劉炎昃不逃避裁判而自首施用第二級毒品，而
    查悉上情。
四、案經臺中市政府警察局太平分局報告臺灣臺中地方法院檢察
    署檢察官偵查起訴。
    理    由
壹、程序方面
一、按除被告所犯為死刑、無期徒刑、最輕本刑為3年以上有期
    徒刑之罪或高等法院管轄第一審案件者外，於第一次審判期
    日前之準備程序進行中，被告先就被訴事實為有罪之陳述時
    ，審判長得告知被告簡式審判程序之旨，並聽取當事人、代
    理人、辯護人及輔佐人之意見後，裁定進行簡式審判程序，
    刑事訴訟法第273條之1第1項定有明文。查被告劉炎昃被訴
    施用毒品案件，非前開不得進行簡式審判程序之案件，經被
    告於準備程序時就被訴之事實為有罪之陳述，且經本院告知
    被告簡式審判程序之旨，聽取被告及檢察官之意見後，爰依
    上揭規定裁定改依簡式審判程序審判之，先予敘明。
二、又簡式審判程序之證據調查，不受刑事訴訟法第159條第1項
    規定之限制，參諸刑事訴訟法第273條之2規定甚明。因此有
    關傳聞證據之證據能力限制規定無庸予以適用，且本案各項
    證據均無非法取得之情形，故本案以下所引證據，自均得作
    為認定事實之證據。
貳、實體方面
一、上揭犯罪事實，業據被告劉炎昃於警詢及本院審理時坦認不
    諱，而被告為警查獲後採集其尿液送驗結果，確呈甲基安非
    他命陽性反應，有被告之採尿同意書、臺中市政府警察局太
    平分局毒品尿液真實姓名對照表、詮昕科技股份有限公司出
    具之濫用藥物尿液檢驗報告影本各1份在卷可稽（見警卷第
    13頁至第17頁）。足認被告之自白與事實相符，應堪採信。
二、按毒品危害防制條例於92年7月9日修正公布，自93年1月9日
    施行，其中第20條、第23條將施用毒品之刑事處遇程式，區
    分為「初犯」、「5年內再犯」及「5年後再犯」。依其立法
    理由之說明：「初犯」，經觀察、勒戒或強制戒治後，應為
    不起訴處分或不付審理之裁定；經觀察、勒戒或強制戒治執
    行完畢釋放後，「5年內再犯」者，因其再犯率甚高，原實
    施之觀察、勒戒及強制戒治既已無法收其實效，爰依法追訴
    或裁定交付審理。至於經觀察、勒戒或強制戒治執行完畢釋
    放後，「5年後再犯」者，前所實施之觀察、勒戒或強制戒
    治已足以遮斷其施用毒品之毒癮，為期自新及協助其斷除毒
    癮，仍適用「初犯」規定，先經觀察、勒戒或強制戒治之程
    式。從而依修正後之規定，僅限於「初犯」及「5年後再犯
    」二種情形，始應先經觀察、勒戒或強制戒治程式。倘被告
    於5年內已再犯，經依法追訴處罰，縱其第3次（或第3次以
    上）再度施用毒品之時間，在初犯經觀察、勒戒或強制戒治
    執行完畢釋放5年以後，已不合於「5年後再犯」之規定，且
    因已於「5年內再犯」，顯見其再犯率甚高，原實施觀察、
    勒戒或強制戒治，已無法收其實效，即應依該條例第10條處
    罰（最高法院97年9月9日97年度第5次刑事庭會議決議參照
    ）。經查：
（一）被告前於89年間，因施用毒品案件，經觀察、勒戒後，認
      無繼續施用毒品之傾向，於89年11月24日觀察、勒戒執行
      完畢釋放出所，並經臺灣臺中地方法院檢察署檢察官以89
      年度毒偵字第7265號為不起訴處分確定。惟其於上開觀察
      、勒戒執行完畢釋放後5年內之90年間，再犯施用毒品案
      件，經觀察、勒戒後，認有繼續施用毒品之傾向，由臺灣
      臺中地方法院檢察署檢察官於90年8月30日以90年度毒偵
      緝字第343號聲請強制戒治並提起公訴，經本院於91年2月
      4日以90年度易字第2880號判決處有期徒刑3月確定，此有
      臺灣高等法院被告前案紀錄表附卷可憑。
（二）本件被告3犯施用第二級毒品，雖係發生於初犯觀察、勒
      戒執行完畢釋放後5年後，惟因上開2犯施用第二級毒品係
      在初犯觀察、勒戒執行完畢釋放後5年內犯之，依照上開
      說明，本件3犯施用毒品，應依法論科。本件事證已臻明
      確，被告犯行，洵堪認定。
三、核被告劉炎昃所為，係犯毒品危害防制條例第10條第2項之
    施用第二級毒品甲基安非他命罪。被告為供施用而持有第二
    級毒品甲基安非他命，其持有甲基安他命之低度行為，應為
    施用之高度行為所吸收，不另論罪。
（一）查被告前因施用毒品、詐欺等案件、經本院分別以94年度
      訴字第2643號、95年度易字第2697號判決各處有期徒刑4
      月、4月、4月確定；嗣經本院依中華民國九十六年罪犯減
      刑條例裁定各減為有期徒刑2月、2月、2月，應執行有期
      徒刑4月15日確定，於96年12月10日易科罰金執行完畢，
      有臺灣高等法院被告前案紀錄表在卷可按，其受有期徒刑
      之執行完畢，5年以內故意再犯本件法定本刑有期徒刑以
      上之罪，為累犯，應依法加重其刑。又被告就施用甲基安
      非他命之犯行，係於有偵查犯罪權限之檢警人員發覺前自
      首而受裁判，此經證人即警員葉武漢、蔡宗興在本院具結
      證述綦詳，復有警詢筆錄、職務報告可證，爰依刑法第62
      條前段之規定，減輕其刑，並與前開加重事由，先加後減
      之。
（二）爰審酌被告先前曾因施用毒品犯行，經觀察、勒戒、強制
      戒治及刑罰之執行，仍未能自我克制以戒除毒癮，且被告
      獲邀減刑之寬典，甫於96年12月10日執行前案所判處之有
      期徒刑完畢，已如前述，被告本應深切感念政府寬減其刑
      之良苦用心，悛悔改過，杜絕犯罪，乃被告竟於出監後又
      數犯施用毒品罪行，益見其意志不堅，無法戒絕毒癮；惟
      念其施用毒品固戕害個人健康至鉅，然就他人權益之侵害
      仍屬有限，並於警詢、本院準備程序及審理時皆坦承犯行
      之態度等一切情狀，量處如主文所示之刑，併諭知易科罰
      金之折算標準，以示懲儆。又公訴人於本院審理時就被告
      施用第二級毒品犯行，具體求處有期徒刑8月，本院審酌
      上情，認對被告處以如主文所示之刑罰，已足收懲儆之效
      ，公訴人上揭對被告具體求刑之刑度範圍稍嫌過重，附此
      敘明。
據上論斷，應依刑事訴訟法第273條之1第1項、第299條第1項前
段，毒品危害防制條例第10條第2項，刑法第11條前段、第47條
第1項、第41條第1項前段、第62條前段，判決如主文。
中    華    民    國   100    年    10    月    26    日
                  刑事第三庭    法  官  陳玟珍
以上正本證明與原本無異。
如不服本判決應於收受送達後10日內向本院提出上訴書狀，並應
敘述具體理由；其未敘述上訴理由者，應於上訴期間屆滿後20日
內向本院補提理由書（均須按他造當事人之人數附繕本）「切勿
逕送上級法院」。
                                書記官  詹東益
中    華    民    國   100    年    10    月    26    日
附錄論罪科刑法條：
毒品危害防制條例
第10條  施用第一級毒品者，處六月以上五年以下有期徒刑。
        施用第二級毒品者，處三年以下有期徒刑。